【裁判字號】    94,重訴,50
【裁判日期】    950602
【裁判案由】    給付貨款
【裁判全文】
臺灣士林地方法院民事判決              94年度重訴字第50號
原      告  大眾電腦股份有限公司
法定代理人  戊○○
訴訟代理人  黃詠靖律師
被      告  撼訊科技股份有限公司
法定代理人  丁○○
訴訟代理人  謝恩華律師
            乙○○
上列當事人間請求給付貨款事件，本院於95年5月8日言詞辯論終
結，判決如下：
    主  文
被告應給付原告美金壹拾柒萬壹仟陸佰零柒點伍元，及自民國九
十三年三月十四日起至清償日止，按日依上開金額千分之一計算
之逾期款。
被告應給付原告美金壹拾參萬柒仟玖佰肆拾參點伍元，及自民國
九十三年五月十日起至清償日止，按日依上開金額千分之一計算
之逾期款。
原告其餘之訴駁回
訴訟費用由被告負擔。
本判決第一、二項於原告以新台幣參佰參拾肆萬元或銀行發行之
同額可轉讓定期存單供擔保後，得假執行。但被告如於執行標的
物拍定、變賣前，以新台幣玖佰玖拾玖萬玖仟壹佰壹拾陸元為原
告預供擔保，得免為假執行。
原告其餘假執行之聲請駁回。
    事實及理由
一、原告起訴主張：被告於民國92年11月17日起，陸續以訂單號
    碼411-3B0028、411-3C0004、411-3C0092、000-000000、00
    0-000000等5張訂單，向原告購買型號為P4M-RS300電腦主機
    板產品（被告對應之型號為A300M-E1394）（下稱系爭主機
    板），數量共15,000片，每片單價為美金（下同）65.75元
    ，買賣契約經兩造合意已成立生效。嗣兩造就訂單號碼411-
    3C0092號訂單中5,000片部分解除買賣契約，其餘部分，原
    告已交貨5,840片，惟自93年2月起，被告即拖延兩造所約定
    之交貨日期，並未告知原告送交地點，經原告一再催促，被
    告均不履行受領系爭主機板之義務，計4,160片，及原告已
    出貨之548片（訂單號碼為000-000000），因被告客戶之需
    求，原告額外提供與Intel Prescott型號Celeron D 2.4GHz
    中央處理器相容性調整之服務，已調整完成，被告亦不受領
    ，其中訂單號碼411-3C0004及000-000000，交貨日為93年2
    月12日，被告未受領之系爭主機板分別為1,500片、1,110片
    ，共計171,607.5元，貨款到期日為93年3 月13日，訂單號
    碼000-000000，交貨日為93年4月9日，被告未受領之系爭主
    機板為1,550片，另加調整相容性問題完成之548片，共計13
    7,943.5元，貨款到期日為93年5月9日，爰依買賣契約關係
    請求被告給付前揭貨款及法定遲延利息，及依訂單備註第1
    條按日依總價千分之5計算之逾期款等語。並聲明：除法定
    遲延利息、逾期款係按日依千分之5計算及假執行擔保金額
    外，如主文所示。
二、被告辯稱：兩造固就系爭主機板訂有買賣契約，惟該5份訂
    單實為同一個買賣契約，共計15,000片，並非獨立之5個買
    賣契約，其中原告交付5,840片，被告已給付貨款，雙方並
    無爭執，但原告銷售之系爭主機板，存在無法安裝Windows
    98/ME作業系統等等瑕疵，應認原告主張之給付並未依債之
    本旨提出，故被告並不負擔受領遲延之責任。且因原告出售
    之系爭主機板有瑕疵，被告已於93年12月7日以內湖碧湖郵
    局第1450號存證信函，預定5日後未解決瑕疵問題即解除本
    件4,708片買賣契約，就被告未受領部分，自無給付貨款及
    遲延利息、逾期款之理，應認原告之請求，並無理由等語。
    並聲明：(一)原告之訴及其假執行之聲請均駁回。(二)如受不利
    之判決，願供擔保請准宣告免為假執行。
三、兩造不爭執部分：(一)被告向原告訂購系爭主機板15,000片之
    採購單（原證1之1至原證1之5）之真正。原告提出出貨統計
    說明內容之真正（原證2），原告還有4,160片未給付，另有
    548片由被告退回原告修改後，被告均拒絕受領（被告認為
    系爭主機板有瑕疵及原告處理速度太慢）。(二)兩造人員相互
    聯絡之電子郵件（被證1 至12）、93年12月7 日被告寄發內
    湖碧湖郵局第1450號存證信函（被證13）形式上之真正。前
    揭被證13 存 證信函，原告有收到。(三)客戶產品規格承認書
    （Customer Product Specification Report）1.1A 版本（
    原證3）、1.2 版 本（原證4）形 式上之真正。(四)兩造人員
    互相聯絡之電子郵件（原證6、原證8、原證10）、被告填具
    之產品問題反應表（原證9）， 形式上之真正。(五)被告提出
    原告系爭主機板1.1A測試報告（被證15）形式上之真正。(六)
    原告公司人員通知被告之電子郵件（原證11、12）、Intel
    公司網站上有關Celeron D 及Celeron 中央處理器產品規格
    比較表（原證13）形式上之真正。本件之爭點：(一)被告主張
    因原告產品有瑕疵（以被告95年1 月20日提出之調查證據狀
    為準），根據被證13存證信函解除未給付部份之4,708 片買
    賣契約，原告否認有瑕疵，主張被告解約不合法。(二)原告主
    張契約為5 個獨立契約。被告主張為同一個契約，分成5 次
    給付。被告主張契約中有任何瑕疵可全部解除。(三)被告主張
    原告並未正式以書面通知要交貨，被告因內部已決定要解除
    契約，所以不通知原告交貨。原告主張已通知被告要交貨，
    如原證14電子郵件內容所示。
四、本院得心證之理由：
  (一)原告主張被告向其購買系爭主機板共15,000片，除已交付及
    解除契約部分外，尚餘4,160片未交付，及548片由被告退回
    原告後已修改完成，共計4,708片，被告均拒絕受領，每片
    金額65.75元，其中訂單號碼411-3C0004、000-000000之交
    貨日期為93年2月12日、000-000000之交貨日期為93年4 月9
    日，付款日為貨到30日，有兩造不爭執之原證1訂貨單、原
    證2出貨統計說明表可證， 應認屬實。被告主張原告交付之
    系爭主機板有如下瑕疵（被告95年1 月20日提出之調查證據
    狀內容）：1.不能支援windows98 作業系統；2.在VGA card
    ，搭配Radeon9200、9600、9800 VGA card 皆無法相容；3.
    memory相容性上，搭配Transcend Mosel DDR 400 512mb*2
    ，執行3D Mark 2003程式時，會當機或需重新開機；4.在
    Bios方面之瑕疵：安裝Linux Red hat 9.0 時會當機，
    無法使用Intel Prescott CPU ，在使用Celeron D 2.4G
    CPU 無法install Windows XP，或有時系統重開機不顯示之
    情形，在搭配多種記憶體有系統不顯示情形；5.其他問題
    ：使用藍色LED燈無法點亮，系統安裝後，裝置內出現
    PCI Modom黃色驚嘆號，搭配Transcend Mosel DDR 400
    512mb*1*2&Kingston Hynix DDR 400 256MB*2測試Surround
    View Function時會自動重開或當機現象，WHQL測試失敗
    ，故於93年12月7 日以內湖碧湖郵局第1450號存證信函，定
    期5 日通知原告解決系爭主機板無法相容於Intel Prescott
    中央處理器及安裝於客戶電腦無法順利開機或當機等重大瑕
    疵，並預先主張於5 日後解除前揭未交付之4,708 片部分之
    買賣契約，故無須支付該部分貨款等語，並提出兩造公司人
    員相互聯絡之電子郵件及催告兼解除契約之存證信函為據，
    並提出證人己○○、甲○○、丙○○為證，原告則否認有瑕
    疵，主張被告解除該部分買賣契約並非合法，不生解約效力
    等語。經查：
    1.被告主張系爭主機板有物之瑕疵，業提出兩造公司人員相
      互聯絡之電子郵件為據，並舉出證人即被告前技術支援工
      程師丙○○於95年3月31日到庭證稱：「第一點中，我們
      測試時發現不能支援windows 98及me，我反應給原告技術
      支援部分，他們過了2、3個月才說與ATI討論過，他們是
      沒辦法支援windows 98、及me，是下單後我剛接到貨時測
      試，就知道，因為有業務在問要銷到大陸去，需要支援98
      。第二點顯示卡部分，是顯示卡無法與主機板相容，這部
      分沒有解決，我有反應給原告，他們處理很久無法解決，
      因為原告技術支援部門人員換得很快，所以問題沒有銜接
      處理。第三點記憶體，是用mosel去跑3D mark 2003會當
      機或需重新開機，我們有反映給原告，但也沒有解決。第
      四點bios，安裝linux red hat 9.0 會當機，之前有問原
      告人員，他們說可以支援，但我測試結果是不行，後來有
      無解決不記得了。intel prescott cpu不能使用有解決，
      但過了很久。celeron D2.4G 在93年中推出後，我們有測
      試可否支援，但發現無法使用，此部分拖了3 、4 個月有
      解決。有關第4 小點記憶體有系統不顯示情形我不清楚。
      第五點1 ，開機藍光led 不會亮，我們反應後，很快就解
      決了。第2 點，有關出現pci modem 後來有很快解決，是
      修改bios。第3 點，在使用mosel 及hynix 這2 種記憶體
      ，在surroundview function 會自動重開或當機，其他種
      記憶體不會。第4 點WHQL是原告提供我們的驅動程式，有
      客戶要求要通過微軟的認證，但是原告都沒通過」等語（
      本院卷233 頁），固可認為原告已交貨之系爭主機板中，
      經測試後曾發現執行前揭特定之軟體，或搭配特定之硬體
      ，或搭配特定之硬體去執行特定之軟體，會發生重開機或
      當機之問題。然電子硬體、軟體產品種類、規格、廠牌甚
      多，產品之世代交替速度甚快（如微軟作業系統在幾年內
      從Windows 95、98、ME，逐漸發展至Windows 2000、XP，
      電腦硬體能執行XP，未必即能執行較早之Windows 98），
      本不可能要求原告所製造之系爭主機板與市面上各種種類
      、規格、廠牌之電子產品全部相容，此為相容性之問題，
      且如證人丙○○所證：「影響最大的是香港honnic，因為
      他們的客戶使用馬來西亞廠製的celeron D cpu無法使用
      ，但我們之前用台灣買到的該種cpu測試卻沒有問題」等
      語（本院卷233頁），縱使為相同廠牌同一規格之產品，
      僅因不同產地即可能發生不相容之狀況。是以，除非是兩
      造於買賣契約中訂明某特定種類、規格、廠牌之硬體或軟
      體產品必須與系爭主機板相容外，否則，系爭主機板與某
      特定種類、規格、廠牌之硬體或軟體產品發生不相容之情
      形，並不當然應被認屬系爭主機板之瑕疵，此仍待主張瑕
      疵之一方舉證證明其何以重大減損產品之價值或通常效用
      。
    2.查兩造買賣之系爭主機板，原係原告既有之產品，型號為
      P4M-RS300 （被告對應之型號為A300M-E1394）， 就原告
      交付該型號1.1A版本及1.2 版本主機板之產品規格，均經
      被告之專案經理己○○簽立客戶產品規格承認書（原證3
      及原證4）所認可，業據證人己○○到庭證述屬實（本院
      卷176 頁），亦有兩造不爭執之承認書2 份在卷可稽。而
      被告前揭主張系爭主機板之問題，實際上並未約定於系爭
      訂單及前揭產品規格承認書之中，亦即原告並未擔保系爭
      主機板應達到被告本件所主張之相容性，自難認該不相容
      之問題係屬物之瑕疵。況被告提出系爭主機板前揭相容性
      問題，大多數均經原告解決，業如證人丙○○前揭所證在
      卷，並有被告提出之系爭主機板相容性瑕疵一覽表備註欄
      所記載原告處理結果可稽（本院卷206、207頁）。至於被
      告提出原告內部之系爭主機板1.1A版本（BIOS Version：
      TEA41）測試報告（被證15），主張系爭主機板應達到該
      測試報告所記載之相容性，若有不相容則屬瑕疵云云，實
      則，該內部測試報告係原告在特定之測試組態中測試系爭
      主機板之結果，並非搭配任何種類、規格、廠牌之硬體或
      軟體產品均可獲得相同之相容性，依證人即被告之專案經
      理己○○證稱：「（原告訴訟代理人：你們公司與客戶測
      試組態是否不相同？）有可能相同，有可能不同，我無法
      確定」等語（本院卷177頁），被告主張產生不相容之測
      試組態既無法確認與前揭測試報告相同，自無從認為不相
      容問題必為系爭主機板所肇致，且被告簽立系爭訂單，最
      早1份是在92年11月17日，有該訂單在卷可稽，當時該測
      試報告根本尚未作出，其他訂單或前揭客戶產品規格承諾
      書亦未將測試報告內容列入，足見其並非系爭買賣約定之
      內容，應認被告之主張，並不可採。
    3.退一步言之，按物之出賣人對於買受人，應擔保其物依第
      373條之規定危險移轉於買受人時無滅失或減少其價值之
      瑕疵，亦無滅失或減少其通常效用或契約預定效用之瑕疵
      。但減少之程度，無關重要者，不得視為瑕疵，民法第35
      4條第1項定有明文。依證人丙○○於95年3月31日到庭所
      證：「我處理的過程中，影響比較大的是prescott cpu及
      celeron D cpu無法支援」等語（本院卷233頁），及證人
      即被告前業務經理甲○○於同到庭所證：「就我銷售部門
      所知就是只有這個瑕疵，如果沒有辦法支援這種prescott
      cpu我們當初不會購買」等語（本院卷229頁），足見被告
      認為影響效用或價值較大者，僅有搭配prescott cpu 及
      celeron D cpu時不相容之問題，其他則屬無關重要之問
      題，是依前揭民法之規定，其他不相容問題自不得視為瑕
      疵。至於系爭主機板與prescott cpu及celeron D cpu不
      相容之問題，據被告所舉證人丙○○到庭證稱：「（被告
      訴訟代理人：證人認為該些瑕疵是否不應該存在？）這2
      種cpu（指prescott cpu及celeron D cpu）是新規格，當
      時購買（系爭主機板）時是沒有問題的，但新的cpu出來
      後就要解決其相容性的問題，否則無法銷售主機板」、「
      （被告訴訟代理人：證人認為原告公司是否有修改相容性
      的義務？）這是原告服務的範圍，要配合新規格來修改」
      等語（本院卷233頁），足認兩造訂立系爭主機板買賣契
      約時，並沒有搭配prescott cpu及celeron D cpu之問題
      ，需搭配該2種cpu係買賣契約成立之後才發生的狀況，縱
      使有不相容之情形，亦難認係原告所出售系爭主機板之瑕
      疵，至於系爭主機板能否配合新發行之cpu規格而修改，
      本非屬瑕疵擔保之問題。實則，系爭主機板搭配prescott
      cpu不相容之問題，原告已於15天內解決，搭配celeron D
      cpu不相容之問題，原告亦於26天內解決，有被告提出之
      系爭主機板相容性瑕疵一覽表備註欄可稽（本院卷206頁
      ），並無證人丙○○所稱原告拖很久才解決之情形。至於
      證人即被告前業務經理甲○○只負責銷售，並未參與購買
      系爭主機板之業務，故其所證：「如果沒有辦法支援這種
      prescott cpu我們當初不會購買」云云（本院卷229頁）
      ，並不足以作為有利於被告之判斷。
    4.從而，依被告舉證之內容，並不足以證明系爭主機板之相
      容性問題應認屬瑕疵，則被告主張因系爭主機板之瑕疵，
      而以93年12月7 日內湖碧湖郵局第1450號存證信函預定5
      日後解除原告未交付之4,708 片部分買賣契約云云，亦應
      認並非合法，被告該意思表示並未發生解除契約之效力，
      原告自得依該買賣契約主張出賣人之權利。又被告將原告
      已交付之548 片系爭主機板送回原告修改prescott cpu相
      容性問題，自不得認係因物之瑕疵而退回修繕，原告額外
      承擔修改工作並不影響先前已按時交貨之事實。
  (二)又兩造之爭點第2 項，被告主張該5 份訂單係同一個契約，
    細分成5 次給付，目的則在主張任一份訂單若有瑕疵，即可
    作為解除其他訂單之事由，然因本件被告並不能證明系爭主
    機板有瑕疵，業如前述，故本爭點爭執系爭訂單係1 個契約
    或5 個獨立之契約，已無實益，本院毋庸再為審酌。
  (三)按有確定期限之債務，因兼須債權人之行為，而債權人於期
    限屆至時，仍不為其行為，致債務人未為給付者，應認為自
    期限屆至，即生債權人受領遲延之效果，債務人無須預先依
    民法第235條但書規定，以準備給付之事情，通知債權人，
    以代提出，有最高法院82年台上字第2580號判決意旨可參。
    原告主張業已通知被告要交貨，係被告未告知送貨地點，故
    被告已受領遲延，原告有權請求貨款等語，被告則辯稱原告
    並未以書面通知被告出貨，未依債之本旨提出給付，被告因
    內部已決定要解除契約，故未通知原告交貨，被告並未受領
    遲延云云。經查，兩造就系爭買賣訂有交貨日期，其中訂單
    號碼411-3C0004、000-000000之交貨日期為93年2 月12日，
    000-000000之交貨日期為93年4 月9 日，送貨地點則約定待
    買方通知交貨，有兩造不爭執之訂貨單可稽，是原告於交貨
    期限屆至而未給付系爭主機板，實因被告未通知送貨地點之
    故（包括前已按時交貨之548 片），依前揭說明，應認原告
    已無須再行通知被告始發生提出之效力，自交貨期限屆至，
    被告未通知交貨地點即應負擔受領遲延之責任。被告主張原
    告欠缺提出交付之書面通知云云，並非可採。從而，原告既
    已視為提出交付，縱被告受領遲延，亦應認原告得逕為請求
    訂單號碼411-3C0004及000-000000（共2,610 片）之貨款17
    1,607.5 元（計算式：2,610x65.75=171,607.5）， 及訂單
    號碼000-000000（共2,098 片）之貨款137,943.5 元（計算
    式：2,098x65.75=137,943.5）。 又被告於本件95年5 月8
    日最後言詞辯論期日，陳稱即使原告要交貨，其亦不願意接
    受等語，業拒絕受領原告交付之系爭主機板4,708 片，已不
    再主張同時履行抗辯，附此敘明。
  (四)按違約金，有屬於懲罰之性質者，有屬於損害賠償約定之性
    質者，本件違約金如為懲罰之性質，於上訴人履行遲延時，
    被上訴人除請求違約金外，固得依民法第二百三十三條規定
    ，請求給付遲延利息及賠償其他之損害，如為損害賠償約定
    之性質，則應視為就因遲延所生之損害，業已依契約預定其
    賠償，不得更請求遲延利息賠償損害，最高法院62年台上字
    第1394號著有判例可稽。又按約定之違約金額過高者，法院
    得減至相當之數額，民法第252 條定有明文。原告就前揭貨
    款除請求法定遲延利息外，並依兩造訂單上之約定請求每日
    按採購總價千分之五計算之逾期款。經查，依兩造不爭執之
    系爭訂單備註第1條所載：「逾期交款，每日逾期款為採購
    總價千分之五」，係約定因買方付款遲延所應支付之違約金
    ，應認其相當於民法第250條第2項所規定，為賠償因履行遲
    延而生之損害所支付之總額，依前揭說明，應認原告已不得
    重複請求民法第233 條第1 項依法定利率計算之遲延利息。
    又前揭逾期款係以每日按貨款千分之五計算，如換算成週年
    利率，實高達182.5%，固然違約金並不受民法第205 條最高
    利率之限制，惟相較於原告所可能受到之損害金額，此違約
    金顯屬過高，依前揭說明，本院認酌減為每日按貨款千分之
    1 即每年36.5% 計算，較屬適當。是以，原告請求之法定遲
    延利息及違約金，僅在按日依貨款金額千分之1計算之違約
    金範圍內，為有理由，逾此之違約金及法定遲延利息部分，
    則非可採。
  (五)綜上，原告依買賣契約關係請求被告給付171,607.5 元及自
    約定付款日翌日即93年3 月14日起至清償日止按日依千分之
    1 計算之逾期款，暨137,943.5 元及自約定付款日翌日即93
    年5 月10日起至清償日止按日依千分之1 計算之逾期款，為
    有理由，應予准許。逾上開範圍之請求，為無理由，應予駁
    回。
五、兩造均陳明願供擔保，請求宣告假執行及免為假執行，於原
    告勝訴部份，核無不合，爰分別酌定相當之擔保金額，予以
    准許，至於原告敗訴部分，其假執行之聲請已失所附麗，自
    應駁回。
六、本案事證已臻明確，兩造其餘主張陳述及所提之證據，經審
    酌後認均不足影響判決之結果，爰不一一論述，附此敘明。
七、據上論結，本件原告之訴為一部有理由，一部無理由，依民
    事訴訟法第79條、第390條第2項、第392條第2、3項，判決
    如主文。
中    華    民    國    95    年    6     月    2     日
                  民事第一庭  法  官  高愈杰
以上正本證明與原本無異。
如對本判決上訴須於判決送達後20日內向本院提出上訴狀。
中    華    民    國    95    年    6     月    8     日
                              書記官  高楚安


司法院資訊處製作；財團法人民間司法改革基金會備份。
